【裁判字號】    99,台上,1207
【裁判日期】    990304
【裁判案由】    違反槍砲彈藥刀械管制條例等罪
【裁判全文】
最高法院刑事判決            九十九年度台上字第一二０七號
上  訴  人  甲○○
選任辯護人  游琦俊律師
上列上訴人因違反槍砲彈藥刀械管制條例等罪案件，不服台灣高
等法院台中分院中華民國九十八年三月三日第二審判決（九十七
年度上訴字第二一三六號，起訴案號：台灣台中地方法院檢察署
九十七年度偵緝字第一０六三號），提起上訴，本院判決如下：
    主  文
原判決關於未經許可，持有可發射子彈具有殺傷力之改造槍枝部
分撤銷，發回台灣高等法院台中分院。
其他上訴駁回。
    理  由
一、撤銷（即未經許可，持有可發射子彈具有殺傷力之改造槍枝
）部分：
本件原判決維持第一審關於依想像競合犯從一重論處上訴人甲○
○共同未經許可，持有可發射子彈具有殺傷力之改造槍枝（累犯
）罪刑部分之判決，駁回上訴人該部分在第二審之上訴，固非無
見。
惟查：(一)、第二審認定構成犯罪內容之事實，如與第一審所認定
者有所變更，即應將第一審判決撤銷改判，不能仍維持第一審判
決而駁回上訴。本件原判決事實欄記載：「賴振志（未據檢察官
起訴）因其弟賴裕銘（台中縣東勢鎮鎮民代表）為競選鎮民代表
會主席，而與張永霖所擁護之對象，彼此對峙競爭，而對張永霖
積怨甚深，為求洩憤，乃邀集甲○○、劉泓明、林信彬、鄭明榮
與余漢陽（劉泓明、林信彬、鄭明榮及余漢陽等四人均經另案判
處罪刑）等人於民國九十五年八月一日凌晨二時許，同聚在台中
縣東勢鎮○○街鄭明榮經營之『818KTV』店內，共謀持槍對張永
霖位於台中縣新社鄉○○村○○街○段二九五號處之住所（兼營
『豐東』代書事務所之用）大門射擊……經謀議後，賴振志遂指
使鄭明榮帶同甲○○、林信彬及余漢陽等人，攜帶林信彬於九十
四年三月間某日，在台中縣豐原市○○路某處，受綽號『王天堂
』之真實姓名年籍不詳之人之委託，代為保管之具有殺傷力之不
明型式改造手槍一支……及制式子彈三顆（下稱本件槍彈）前往
射擊……」等情（見原判決第一頁事實欄第五行至第二頁第七行
），亦即認定係「賴振志」與上訴人、劉泓明、林信彬、鄭明榮
、余漢陽等人共同謀議並指使鄭明榮、林信彬、余漢陽、上訴人
等人持本件槍彈前往張永霖之住所射擊，核與第一審判決認定僅
由上訴人與劉泓明、林信彬、鄭明榮、余漢陽等人共謀，並由鄭
明榮帶同上訴人、林信彬、余漢陽等人攜帶本件槍彈前往張永霖
之住所射擊等犯罪事實，二者對賴振志究有否參與前開犯罪之謀
議及指使實行之認定，已有不同，乃原審不將第一審判決撤銷改
判，予以糾正，仍予維持，致二不同之事實併存，於法自有不合
。(二)、原判決以本件共同正犯林信彬、鄭明榮、劉泓明及證人陳
繹鑫於警詢與第一審中之陳述，雖均有不符情形，但審酌其等於
警詢之陳述，距案發日較近，當時記憶自較深刻，可立即反應所
知，不致因時隔日久而遺忘案情，且較無來自上訴人或其他成員
同庭在場之壓力而出於虛偽不實之指證，或事後串謀而故為迴護
上訴人之機會，其等於警詢中所為之陳述，應具有較可信之特別
情況，且為證明犯罪事實存否所必要等理由，說明依刑事訴訟法
第一百五十九條之二規定，林信彬、鄭明榮、劉泓明、陳繹鑫於
警詢中之證言俱得為證據（見原判決第五頁末行至第六頁第九行
）。然刑事訴訟法第一百五十九條之二所謂「其先前之陳述具有
較可信之特別情況，且為證明犯罪事實存否所必要者，得為證據
」，必其先前之陳述經證明具有較可信之特別情況始可，不得單
憑證人於警詢時記憶較新，或證人事後有受人情壓力等因素介入
而受影響，即逕謂於警詢之陳述較為可採，否則將造成因警詢時
間順序通常在先，該審判外陳述之證據價值，反優於審判中經具
結、詰問等程序所為陳述之不當結果。況證人之記憶能力，乃其
內在之主觀條件，何能視為外部之客觀情況，而具有審酌該警詢
中陳述特信性之依據，原判決並未進一步闡述論析。原審就此部
分所為之論述，於法亦難謂合。(三)、原判決事實欄雖記載上訴人
與賴振志、劉泓明、林信彬、鄭明榮、余漢陽等人共同謀議，賴
振志並指使鄭明榮帶同上訴人等人，攜帶具有殺傷力之本件槍彈
前往張永霖之住所射擊三發制式子彈等情，但就所認定之上訴人
此部分犯行，僅論敘依林信彬、鄭明榮及劉泓明之陳述等證據，
如何已足認定林信彬、鄭明榮及劉泓明對其等與上訴人共同參與
此部分犯罪事實之陳述，均與事實相符而可採信等之理由（見原
判決第七頁第十二行至第二十六行），然原判決既認定上訴人等
持以射擊張永霖住所之槍枝並未扣案，又不知其型式，子彈三顆
復均經射擊完畢，則其對究係如何認定該槍枝確具殺傷力及已擊
發之子彈三顆俱屬制式子彈部分，悉未說明所憑之證據及理由，
並嫌理由欠備。上訴意旨指摘原判決不當，非無理由。又第三審
法院應以第二審判決所確認之事實為判決基礎，刑事訴訟法第三
百九十四條第一項前段定有明文。原判決上述之違背法令，影響
於事實之確定，本院無可據以為裁判，應將原判決關於上訴人未
經許可，持有可發射子彈具有殺傷力之改造槍枝部分撤銷，發回
原審法院更為審判。
二、駁回（即恐嚇危害安全）部分：
按刑事訴訟法第三百七十六條所列各罪之案件，經第二審判決者
，不得上訴於第三審法院，為該法條所明定。本件上訴人恐嚇危
害安全部分，原審係依刑法第三百零五條之規定論處罪刑，核屬
刑事訴訟法第三百七十六條第一款之案件。依首開說明，既經第
二審判決，自不得上訴於第三審法院。上訴人就此部分猶提起上
訴，顯為法所不許，應予駁回。
據上論結，應依刑事訴訟法第三百九十五條前段、第三百九十七
條、第四百零一條，判決如主文。
中    華    民    國  九十九  年    三    月    四    日
                      最高法院刑事第六庭
                          審判長法官  謝  俊  雄
                                法官  陳  世  雄
                                法官  魏  新  和
                                法官  吳  信  銘
                                法官  徐  文  亮
本件正本證明與原本無異
                                      書  記  官
中    華    民    國  九十九  年    三    月    九    日
                                                      Ｑ

司法院資訊處製作；財團法人民間司法改革基金會備份。
